【裁判字號】    97,易,2479
【裁判日期】    971226
【裁判案由】    詐欺
【裁判全文】
臺灣板橋地方法院刑事判決              97年度易字第2479號
聲  請  人  臺灣板橋地方法院檢察署檢察官
被      告  乙○○
選任辯護人  黃沛聲律師
上列被告因詐欺案件，經檢察官聲請以簡易判決處刑（97年度偵
字第14793 號），本院認不宜簡易判決處刑（本院原受理案號：
97年度簡字第5297號），改依通常程序審理，判決如下：
    主  文
乙○○無罪。
    理  由
一、聲請簡易判決處刑意旨略以：被告乙○○為眾友網通科技（
    下稱眾友公司）有限公司之負責人，與姓名年籍不詳綽號「
    蛋蛋」之人，共同基於意圖為自己不法之所有之犯意聯絡，
    由被告於民國96年2 月13日，向中華國際通訊網路股份有限
    公司申辦0000000000、0000000000等門號，作為電話交友用
    途 (通話費每分鐘收取新台幣【下同】9.6 元，乙○○每分
    鐘可從中收取3.84元)， 再由綽號「蛋蛋」之人，隨機在網
    路聊天室、留言板等處尋找對象，於97年2 月間某日起，在
    雅虎奇摩即時通認識未滿20歲之郭○辰 (姓名年籍詳卷)，
    利用其知慮尚淺而佯以電話費很便宜，並要求郭○辰將手機
    放置一旁補時間不要掛斷等詐術，致郭○辰陷於錯誤，自97
    年2 月19日起至同月24日止，以其母親甲○○之手機門號00
    00000000號撥打0000000000及0000000000門號，因而導致該
    月通話費高達41,650元。嗣因甲○○於同月25日發覺通話異
    常，報警處理而悉上情。因認被告涉有刑法第341 條第1 項
    之準詐欺罪嫌（按：聲請書原贅載被告復涉有刑法第339 條
    第1 項之詐欺取財罪嫌，惟嗣經公訴檢察官於本院審理時當
    庭更正）。
二、聲請意旨認被告涉有前揭犯行，係以：(1)被告於警詢、偵查
    中之供述；(2)被害人郭○辰於警詢、偵查中之證訴；(3)證人
    甲○○於偵查中之證述；(4)遠傳電信公司97年2 月電信費帳
    單及通話明細；(5)中華國際通訊網路股份有限公司97年4 月
    28日中總九七字第0428-1號函；(6)網路即時通聊天內容列印
    資料等證據資料，為其主要論斷之依據。訊據被告堅決否認
    有何檢察官所指之犯行，辯稱：我是眾友公司實際負責人，
    在中國另外有成立「東莞市網易通商業信息諮詢服務部」（
    下稱網易通服務部），「蛋蛋」就是該服務部的員工。我在
    警詢時，警察提供電話號碼叫我去瞭解是公司哪個員工在使
    用該電話，後來我打去中國瞭解，才知道是「蛋蛋」這個員
    工。我們公司並沒有使用前述詐騙手法去推銷，我們公司的
    推銷手法是到一般的交友網站去瞭解有無要交友的男性，如
    果有的話，在接觸後就會提供這些電話給他們使用。而因電
    信公司在通話前就會有語音的資費告知，打電話的人因此就
    會知道費用。我在檢察官偵訊時並沒有回答我知悉員工有前
    述詐騙手法，是檢察官說我沒有前科，應訊態度良好，問我
    要不要適用簡易判決處刑，這樣可以減少司法資源的浪費，
    但前提是我要認罪，我才回答「是」。我當時的心態是想要
    省事，但後來我才知道簡易判決處刑會讓我有前科紀錄，我
    本來以為只要罰罰錢就算了，可是如果有前科，我就不能接
    受，因為我沒有唆使員工為詐欺行為等語。
三、按「犯罪事實應依證據認定之，無證據不得認定犯罪事實」
    、「不能證明被告犯罪者，應諭知無罪之判決」，刑事訴訟
    法第154 條第2 項、第301 條第1 項分別定有明文。申言之
    ，犯罪事實之認定應憑證據，如未能發現相當證據，或證據
    不足以證明，自不能以推測或擬制之方法，作為裁判基礎（
    最高法院40年台上字第86號判例意旨參照）；且認定犯罪事
    實所憑之證據，雖不以直接證據為限，間接證據亦包括在內
    ，然而無論直接證據或間接證據，其為訴訟上之證明，須於
    通常一般之人均不致有所懷疑，而得確信其為真實之程度者
    ，始得據為有罪之認定，倘其證明尚未達到此一程度，而有
    合理之懷疑存在而無從使事實審法院得有罪之確信時，即應
    由法院為諭知被告無罪之判決（最高法院76年台上字第4986
    號判例意旨參照）。再者，檢察官對於起訴之犯罪事實，仍
    應負提出證據及說服之實質舉證責任。倘其所提出之證據，
    不足為被告有罪之積極證明，或其指出證明之方法，無從說
    服法院以形成被告有罪之心證，基於無罪推定之原則，自應
    為被告無罪判決之諭知（參照最高法院92年台上字第128 號
    判例意旨）。
四、經查：
  (一)郭○辰於前開時期內，多次以其母親甲○○之手機撥打前揭
    眾友公司所申設之門號，導致該月通話費用高達41,650元之
    事實，有中華國際通訊網路股份有限公司97年4 月28日中總
    九七字第0428-1號函、遠傳電信公司97年2 月電信費帳單暨
    通話明細各1 份在卷可稽；而郭○辰於上開通話中，乃係與
    一名自稱「蛋蛋」之人通話，「蛋蛋」並在網路即時通向郭
    ○辰佯稱電話費用很便宜，要求郭○辰將手機放在一旁補時
    間、不要掛斷等情，亦有卷附之網路即時通聊天內容列印資
    料可按，且均為被告所不爭執，固堪認屬為真。
  (二)惟縱認「蛋蛋」之人所為確有乘郭○辰之知慮淺薄，而透過
    上述方法詐得電話費用之情形，但厥應進一步審究者，即被
    告與「蛋蛋」之間究竟有無犯意聯絡；倘無法證明其等間具
    有此項犯意聯絡之事實，自不得單執「蛋蛋」有此詐騙行為
    ，即逕認被告亦應同負刑事責任，其理自不待言。查被害人
    郭○辰於警詢、偵查及證人甲○○於偵查中均僅係陳述被害
    人郭○辰遭「蛋蛋」詐騙而撥打上述電話之事實，並未陳述
    有關被告亦確有參與該犯行之事實；至證人甲○○於本院審
    理時固陳稱：被告對於「蛋蛋」所為應該是早就知情的云云
    （按：姑不論該證人於本院審理時所陳並未經具結而無證據
    能力），然此僅係該證人之單方面揣測之詞，並非其所親見
    親聞，且該證人係被害人郭○辰之母，本件復係其主動向警
    方報案，足見其之證述當無非係以使被告受刑事追訴處罰為
    目的，是其之證述是否與事實相符，猶須調查其他證據以資
    補強審認，尚難僅憑其之片面指述，即遽認被告確有檢察官
    所指之犯罪事實，要屬灼然。
  (三)又檢察官偵訊筆錄固記載被告於檢察官質之「對於員工以不
    正手法誘使消費者撥打電話之行銷手法，是否知悉」及「是
    否承認詐欺」時，被告均答稱「是」。然被告於警詢中對於
    「蛋蛋」前開詐騙乙事均表示不知情，而係事後警方告知其
    始知情，並否認其有唆使員工使用不正方法誘使消費者撥打
    電話。嗣本院於97年12月4 日審理時當庭勘驗檢察官偵訊錄
    影帶，經播放觀覽結果，可知被告於偵訊時亦係否認其知悉
    公司員工有用一些不正手法誘使消費者撥打電話，然經檢察
    官打斷其之陳述並重複質問其公司之行銷手法時，其中雖亦
    仍包含被告是否知悉員工以不正手法誘使消費者撥打電話等
    複合性問題，然或因被告前遭檢察官打斷回答，一時失察，
    且或誤以為檢察官仍在詢問其有關公司之行銷手法，其始簡
    單答稱「是」；其後檢察官質之被告是否承認詐欺時，復接
    續陳述：倘被告承認，其就聲請簡易判決處刑等語，並在被
    告詢問何謂簡易判決處刑時，檢察官復告稱：如聲請簡易判
    決處刑也許被告就不用到法院去，就比較不會浪費司法資源
    ，且在量刑上會幫被告考量等語，且詢問被告是否認罪，如
    認罪才幫被告聲請簡易判決處刑，被告亦始答稱「是」。綜
    觀前後語意，可見被告之真意亦非在坦承犯罪，而應係在檢
    察官對聲請簡易判決處刑之程序稍作解釋後，依其當時之個
    人理解，其或因希望以此程序儘速結案，故其始答稱「是」
    ，此有本院勘驗筆錄及附件偵訊問答譯文在卷可按。由上以
    觀，被告於偵訊中並非針對「對於員工以不正手法誘使消費
    者撥打電話之行銷手法，是否知悉」及「是否承認詐欺」之
    問題，明確回答「是」，檢察官偵訊筆錄之記載實係過於簡
    略而恐失真意；復參以被告於警詢及偵訊中對於「蛋蛋」等
    員工以不正手法誘騙消費者撥打電話乙事均係有所否認，則
    被告是否確有自白其與「蛋蛋」共同詐騙乙事，要非無疑。
    自難執檢察官上開偵訊筆錄之記載而為被告不利之認定。
  (四)查「蛋蛋」乃係被告於中國所經營之網易通服務部之員工，
    此迭經被告於警詢、偵查及本院審理時陳明在卷，並提出網
    易通服務部於中國之個體工商戶營業執照及該執照經中國廣
    東省東莞市公證處公證之公證書、我國財團法人海峽交流基
    金會核驗該公證書之證明各1 份為憑，此外並有網易通服務
    部員工工作實況之照片14幀附卷為佐。衡以公司負責人雖負
    責公司實際盈虧，但對於公司各個員工之實際工作情形，因
    公司分工設職，其並不當然知悉，此乃至明之理。被告雖係
    網易通服務部之經營者，然觀諸上述資料，可知其公司具有
    一定規模，則即便公司員工確有以不正方法誘騙消費者撥打
    電話，但其是否必然知悉，當非無疑，仍須有積極證據佐證
    為是。至公訴檢察官雖以被告於本院審理時自承無論來電量
    多少，均不影響「蛋蛋」每月之薪資等情，因而認定「蛋蛋
    」之每月薪資既不受來電量多寡之影響，顯係被告指示其誘
    騙消費者通話，否則難以想像「蛋蛋」為何要多方誘使消費
    者撥打電話。然衡以一般常情，公司員工之薪水縱然每月固
    定，不受業績之影響，但倘如該員工之業績有所不佳，勢必
    影響公司日後繼續聘僱之意願。故「蛋蛋」使用前述不正手
    法誘使消費者撥打電話，或係其個人希望維持一定之良好業
    績，以確保其之工作機會，但是否必然係被告所指示或唆使
    ，則尚難率爾認定。是公訴檢察官執此為由，容難遽以採認
    。
五、綜上所述，被告究否確有準詐欺之犯行，尚無足夠之證據予
    以證明，本院認為仍存有合理之懷疑，猶未到達確信其為真
    實之程度，自不能遽認被告確有被訴之犯行。此外，檢察官
    復未提出其他積極證據，資以證明被告確有其所指之犯行，
    揆諸首揭法律規定與說明，既無足夠證據確信聲請意旨之指
    述為真實，不能證明被告犯罪，本院自應為被告無罪判決之
    諭知。
據上論斷，應依刑事訴訟法第452 條、第301 條第1 項，判決如
主文。
本案經檢察官黃筵銘到庭執行職務。
中    華    民    國    97    年    12    月    26    日
            刑事第八庭    審判長  法  官  戴嘉清
                                  法  官  林晏鵬
                                  法  官  陳信旗
以上正本證明與原本無異。
如不服本判決，應於判決送達後10日內敘明上訴理由，向本院提
出上訴狀 (應附繕本) ，上訴於臺灣高等法院。其未敘述上訴理
由者，應於上訴期間屆滿後20日內向本院補提理由書，「切勿逕
送上級法院」。
                                  書記官  陳昭綾
中    華    民    國    97    年    12    月    29    日


司法院資訊處製作；財團法人民間司法改革基金會備份。
